【裁判字號】    95,竹勞簡,5
【裁判日期】    950324
【裁判案由】    給付資遣費等
【裁判全文】
臺灣新竹地方法院民事簡易判決         95年度竹勞簡字第5號
原      告  乙○○
被      告  台灣永旺百貨股份有限公司
法定代理人  甲○○○
訴訟代理人  羅秉成律師
複代理人    謝智潔律師
            曾能煜律師
訴訟代理人  丙○○
上列當事人間請求給付資遣費等事件，本院於民國95年3 月13日
辯論終結，判決如下：
    主  文
被告應給付原告新臺幣捌萬貳仟柒佰壹拾伍元。
原告其餘之訴駁回。
訴訟費用由被告負擔百分之八十二，餘由原告負擔。
本判決第一項得假執行，但被告如於假執行執行程序實施前，以
新臺幣捌萬貳仟柒佰壹拾伍元為原告預供擔保者，得免為假執行
。
    事實及理由
一、原告訴之聲明：
  (一)被告應給付原告新臺幣(下同)118,333元。
  (二)訴訟費用由被告負擔。
二、事實摘要：
  (一)原告主張：
      １、原告於民國94年10月1 日接獲被告公司人事調整公告
          ，將原告從新竹店調往台北中和店任職。公告述及︰
          中和店採購主任需繼續負責營運狀況，為避免職稱重
          疊，現任營業部主任調至中和店後，將以營業副主任
          職稱任用，營業副主任則以營業副主任代理之職稱任
          用，任中和店新職稱之同仁持續其應有之職責並保有
          原薪資結構，而新竹店則維持目前原有之組織及職稱
          。
      ２、原告於94年10月4 日呈送報告書至人事課委請主任轉
          呈被告公司，就此人事異動派令有違反勞基法規定︰
          職務降級與調動過遠，雇主應予必要之協助之規定，
          懇請協調。後於94年10月7 日蒙被告公司部門經理入
          野田潤長官約談，並出示原告進入公司任職時簽署之
          勞動契約，說明公司並未違反規定。原告為此於94年
          10月18日寄出存證信函予被告，懇請被告公司依勞動
          基準法規定辦理資遣，並於94年11月1 日終止與被告
          間之勞動契約。後被告公司店經理丙○○復於94年10
          月20日就原告請求事項，召開協調會議，答覆是被告
          未違反勞動基準法之規定。嗣兩造於94年11月3 日經
          新竹市政府勞工局調解本案不成立，原告為此祇得提
          起本件訴訟，請求被告給付原告資遣費88,750元，及
          年終獎金29,583元，合計為118,333元。
      ３、對於被告答辯所為之陳述：
          (1)原告並未同意被告將原告調往台北中和店任職，被
            主張兩造間已有調職之合意，並非事實：
            被告公司經理入野田潤長官於94年9 月間約談原
              告第一句話便是「要調你去台北」，是用命令語
              氣，並且緊接告知是公司命令，亦即只是被告公
              司單方面的作為，毫無半點如被告公司所言是兩
              造「合意」變動工作地點，是「協調」的良善過
              程。是被告起始就壓迫原告必須服從該公司命令
              不能反抗，當時原告如果立即抗命，對經理不服
              從，下場一定是開除，正好掉入被告公司預設陷
              阱除之而後快，給予被告公司很好藉口，而且原
              告隨後立即向經理請示及告之「職住新竹，有調
              薪嗎？有提供宿舍嗎？」等問題，經理只答「沒
              有」，整個過程三分鐘左右，經理便離開了，並
              無如徵詢其他同仁方式「公司調你去台北？你去
              嗎？」或「你想不想去台北？」的友善態度。
            被告公司於94年3月份的調動，林副理文洲在2月
              份約談就問過原告要不要去台北中和店，原告於
              2 月份就明確告知副理不去台北中和店，並且放
              棄競爭升主任的機會，那時在座的副主任都在現
              場，此明確表明副理也知道了，隨後沒幾天經理
              入野田潤長官約談亦有詢問原告不想升任主任事
              情，相信是林副理的告知才是，合理推測林副理
              亦有告知日本經理原告不去中和店的事情，所以
              入野經理才會有開口命令調原告前往台北的動作
              ，主要目的就是不讓原告有任何表白的機會，而
              且時間會如此促短暫三分鐘左右，在在顯示被告
              公司只是想用這方法逼迫原告離職，這並非如被
              告公司所言已得到原告正面之回應。
            原告於94年10月4 日呈上被告報告書並附呈自網
              站下載之勞工調動，雇主應依五點原則協助調職
              者，但經理入野田潤長官說公司並未違反勞基法
              ，並且當場出示原告進入被告公司時所簽署之勞
              動契約書，從頭至尾都未與原告協調，並無如被
              告公司所言無任何訴願或反對之意，被告公司都
              是高姿態的一貫作法來逼迫員工，現在又強詞辯
              解，刻意混淆過程，斷章取義有違全球化跨國大
              企業風範。
            嗣後，原告亦無任何管道再向被告公司提出申訴
              或協調，94年10月6 日經理入野田潤長官約見原
              告就所呈之公司違反勞基法請公司展開協調乙事
              ，向經理入野田潤長官請示，經理是代表公司立
              場來與原告協調？經理回答「是」，亦即其是高
              階的代表，其所處理過程完全是公司的作為，是
              既無任何人可再提供原告幫助與協調，最終才於
              94年10月18日寄出存證信函懇請被告公司依勞基
              法辦理資遣離職，並於同年11月1 日終止與被告
              公司之勞動契約，對被告公司冷漠態度已心灰意
              冷，不敢再奢求任何協助。
            況被告公司於94年10月6 日與原告間的協調會，
              經理入野田潤長官明確說下列關鍵語：「公司調
              原告去台北是因為新竹店一直沒賺錢；原告薪資
              較高；為降低新竹店費用；兩個店費用差異拉近
              ；中和店和新竹店費用平衡」，即調原告去中和
              店之實際考量點，就是希望降低新竹店家居用品
              部的人事費用。
            末查，原告於94年9 月29日下午於辦公室，林副
              理文洲長官適值在座位上，其他採購主任、營業
              主任、李經理富有長官諸多人員均在場，目睹文
              玩具課施主任幸芬長官在辦公室當眾高聲指稱原
              告教師節未下訂單訂卡片．．．不實指控，原告
              忍無可忍立即向林副理文洲長官報告，請副理主
              持公道，副理說會向經理入野田潤長官報告，但
              一直無下文，期間又向林副理文洲長官請問處理
              狀況，但仍無獲回應。原告於94年10月4 日呈上
              報告書懇請被告公司就文玩具課主任幸芬長官屢
              次於辦公處所，及利用電子郵件傳佈管理階層經
              副理級對原告非事實之指控招開人評會，此報告
              書係透過人事課主任周筱卿長官簽收，循被告公
              司管道提出，迨至94年10月7 日下午經理入野田
              潤長官要原告先送上資料給其參考，原告於同日
              下午五點左右便將彙整資料及舉證事項詳細列明
              ，但至今一直無回覆，更離譜的事竟然在94年10
              月20日公司召開的協調會中，被告公司竟指「田
              君與施幸芬主任之間之糾紛應屬個人恩怨，與他
              人無關」，被告公司這種處理態度顯然不負責任
              ，主管誣陷部署是很嚴重的事，破壞了原告在長
              官心中好印象，所以經理入野田潤在徵詢原告去
              中和店會直接使用命令句「要調你去台北」不友
              善的態度，足見其早就受施主任幸芬長官屢屢不
              實的指控所影響，所以被告公司強迫原告去台北
              工作，跟受此陷害是脫離不了關係，實係欲藉此
              逼迫原告離職。
          (2)被告將原告調往中和店，職稱由營業副主任降階為
            營業部副主任代理，嚴重損害原告之權益，影響原
            告日後升遷之權利甚鉅：
            查職務降級影響升遷的快速與機會，佔缺的排序
              、薪資待遇甚鉅，且被告公司架構是金字塔型，
              愈往上職缺愈少，競爭更嚴峻，被告公司升遷作
              法為：
              社員→ 副主任候補→ 副主任→ 主任候補→ 主
              任→ 課長候補→．．． ，原告原是副主任，晉
              升至主任職稱只要越過主任候補一個關卡即可。
              而到中和店的情形雖是降階一級，惟對原告升遷
              影響如下：
              社員→ 營業副主任代理候補→ 副主任代理→副
              主任候補→ 副主任→ 主任候補→ 主任→ 課長
              候補→ ．．． ，是原告變成副主任代理職稱須
              越過副主任候補、副主任、主任候補三道關卡才
              能升上主任，怎能說對原告沒影響呢？
            且零售業競爭激烈，產業外移工作難找，一個職
              缺好多人搶，同事間相互打小報告，主管怕下屬
              能力比其強，危其職階，打壓部屬作法時有所聞
              ，在被告公司例子猶多的是此種情形。
            況升任主任薪水便高漲，在在顯示降階對原告之
              權益危害鉅烈。
          (3)被告調動原告前往中和店任職並未提供必要之協助
            ：
            被告雖稱對於本次調動，有給予每位接受調動的
              員工2 日搬家假，且不扣薪，且對於因搬家所支
              出之費用，一律由公司支付，是被告對於調動已
              盡必要協助乙節，惟自中和店組織圖統計從新竹
              店調到中和店共有65員，有申請搬家假的成員只
              有18員，惟被告公司員工每年休假根本都因人力
              短缺，休假還要回公司處理未完成之事務，每日
              還要將工作帶回家處理，年假都休不完，根本不
              在乎有無2 日之搬遷假。且台籍成員申請搬遷物
              品協助者佔比例為百分之30.769，平均每人動支
              搬遷費用為2,925 元，被告公司實未盡照顧調職
              者之實。
            且外地在台北工作者租屋費用每月6,500元，3餐
              費用以每日120元估計，30日為3,600元，每月車
              資2,000元，每月最節省支出至少12,000 元以上
              ，被告公司只提供調動者2,925 元，就是盡必要
              協助之論點，根本就是牽強說詞，根本無善盡照
              顧調職者之實。況以副主任及主任的薪水26,000
              元及36,000元計算， 扣掉最節省開支12,000 元
              ，剩下13,000元或者2,4000元要維持一個家庭真
              的很困難，這還是一個人單獨在台北，如果是子
              女配偶父母一起舉家遷移到台北，那種淒滲的景
              象更不敢去想像。
          (4)被告公司早有以調職方式逼迫人員離職的惡例：
            被告公司異動名單之成員，並非全是自由意志下
              產物，異動名單的產生裡面的成員都是自己願意
              去的嗎？有被強迫不得不去的嗎？也就是自由意
              志的行使有無受到拘束。且原告於94年2 月份即
              明確向林副理文洲長官表達不去中和店，連參加
              競爭升遷主任一職的難得機會亦放棄，但被告公
              司卻強行將原告列入異動名單，故不應與其他成
              員共列不爭執事項之名單之上。是被告公司擬思
              藉由調動原告至遠地工作，在入不敷出無暇兼顧
              家庭之困窘環境，逼迫原告自動離職。
            且就目前已知負責中和店人員招募作業的人事主
              任翁美潔長官於94年7月調往中和店，但在8月份
              就離職了，家居用品部由營業副主任降階副主任
              代理陳淑貞同仁，被告公司通知到中和店報到日
              期是94年11月1 日，而陳淑貞則在同日期離職，
              另一位人事總務主任鍾筱卿長官亦在94年11月底
              離職，再再顯示被告公司此次將員工調往中和店
              任職，造成了原本有份工作而且又好不容易熬了
              兩年多每天超勤工作，表現優異MBO 考評深受長
              官賞識努力，得到升任主任職務，就這樣心血白
              費，這結果都是公司造成的。且非自願前往中和
              店的人員，離職效應慢慢都會呈現出來。
            參以被告公司服飾部經理IRENE長官，在94年3、
              4 月份被調到類似經營管理職務，而這個職務在
              被告公司組織圖是都沒有的職缺，且其座位則安
              排在面壁與一大堆堆積雜項物桌子仳鄰，無下屬
              ，無專屬電腦，從事經營管理需要獲取諸多數據
              資料且為跨部門資料，無專屬電腦須與他人爭相
              共用電腦，貴為經理之尊如何能承受如此之輕，
              一連串舉動公司擺明就是要其離職，所以沒多久
              經理IRENE 長官就離職了，這是真實的情形。另
              服飾部副理SARAH長官，於94年8、9 月份只因為
              在工作上跟同仁以開玩笑口吻說太累了真不想做
              (因其要兼任採購工作)，傳到日籍經理池田弘毅
              長官身上，就被多次告知請其離職，原本只是一
              句玩笑話，就被迫離職了，此經原告深入分析探
              討此二人被逼離職都是因為薪資太高的因素造成
              。足見被告公司調職原告至中和店任職，希欲藉
              此逼迫原告自行離職。
  (二)被告則以：
      １、被告行使調職命令權符合調職五原則，為合法行使權
          利，且兼顧原告勞動權：
          (1)按內政部74年9月5日台內勞字第328433號函謂：「
            勞動基準法施行細則第七條第一款規定，工作場所
            及應從事之工作有關事項應於勞動契約中由勞資雙
            方自行約定，故其變更應由雙方自行商議決定之。
            如雇主確有調動勞工工作之必要，應依下列原則辦
            理：Ι基於企業經營上所必需；II不得違反勞動契
            約；III對勞工薪資及其他勞動條件，未作不利之變
            更；Ⅳ調動後工作與原有工作性質為其體能及技術
            所可勝任；Ⅴ調動工作地點過遠，雇主應予必要之
            協助」。蓋勞動契約關係具有繼續性，在契約有效
            存續期間中，基於企業經營之需要，調職幾乎是不
            可避免，惟我國勞動基準法並未有關調職之規定，
            而調職權之行使，本質上即會造成雇主與勞工權益
            之衝突，實務上為兼顧雇主與勞工權益，皆以上開
            「調職五原則」作為審查調職事件之重要依據，以
            檢視雇主行使調職權是否合法，合先敘明。
          (2)本案被告行使調職命令權，符合調職五原則，理由
            如下：
            基於企業經營上所必要：被告於環球購物中心新
              設ＪＵＳＣＯ中和店，並對外公開招募人才，因
              新店設立事情繁雜，如全數雇用新進員工，必因
              新進人員無經驗，不熟悉作業流程，導致新店營
              運不順，故有必要自原有店舖調動有經驗的舊員
              工至新店，以利新店之開幕運行。
            對勞工薪資及其他勞動條件，未作不利之變更與
              調動後工作與原有工作性質為其體能及技術所可
              勝任：
              I、原告自新竹店調往中和店，雖其職稱由營業
              II、原告以調至中和店後，升遷管道受阻，如其
                  (Ａ)原告所提新竹店與中和店人員晉升比較
                      因而原告自新竹店副主任調至中和店副
                  (Ｃ)從被證十七至被證十九所示薪資結構亦
            雇主有給予必要協助：
              I、被告對於本次調動，有給予每位接受調動的
              II、因此次調動未給予其他額外津貼，於本次調
                  保留原告至中和店任職機會，並希原告能於
          (3)綜上，被告因開設新店基於企業經營上所必要，對
            於包含原告與其他員工共21名從新竹店調往中和店
            ，對勞工薪資及其他勞動條件未作不利之變更，而
            調動後工作與原有工作性質為其體能及技術所可勝
            任，被告對本次調動，有給予每位接受調動的員工
            2 日搬家假，且不扣薪對於因搬家所支出之費用，
            一律由被告公司支付，因此次調動未給予其他額外
            津貼，於本次調動命令發布前，被告公司為顧及員
            工權益一一詢問員工，對於調至中和店工作意願，
            俾利員工能適時反應意見，於原告要求資遣後，仍
            保留原告職務至其連續曠職為止，是被告已盡最大
            努力，保障員工權益並給予必要之協助，被告行使
            調職權，符合調職五原則。
      ２、原告無故曠職三日以上，被告依勞動基準法第12條第
          6 款規定，終止雙方僱傭契約，原告不得向被告請求
          資遣費：
          (1)按勞動基準法第12條第6 款規定：「勞工有左列情
            形之一者，雇主得不經預告終止契約：．．．無正
            當理由繼續曠工三日，或一個月內曠工達六日者。
            」，同法第18條第1 款規定：「有左列情形之一者
            ，勞工不得向雇主請求加發預告期間工資及資遣費
            ：一、依第12條或第15條規定終止勞動契約者。」
            。
          (2)查原告表示不接受調職後，即以存證信函請求被告
            給付資遣費，被告於94年10月27日寄發存證信函，
            表示調職命令合法性，並表達仍希望原告至中和店
            上班，怎奈原告於94年11月1 日起即未到職，造成
            無故連續曠職三日，被告乃依法於95年1 月27日，
            寄發存證信函終止雙方間僱傭關係，原告無故曠職
            ，自不得向被告請求資遣費之給付。
      ３、年終獎金為雇主恩惠性給予，非屬薪資性質，原告依
          法無權請求：
          (1)按勞動基準法第2條第3款固規定：「工資謂勞工因
            工作而獲得之報酬，包括工資、薪金及按計時、計
            日、計月、計件以現金或實物等方式給付之獎金、
            津貼及其他任何名義之經常性給與均屬之。依該款
            規定，工資係指勞工因工作而獲得之報酬，且屬經
            常性之給與」、同法施行細則第10條規定：「本法
            第2條第3款所稱之其他任何名義之經常性給與，係
            指左列各款以外之給與：二、獎金：指年終獎金、
            競賽獎金、研究發明獎金、特殊功績獎金、久任獎
            金、節約燃料物料獎金及其他非經常性獎金。三、
            春節、端午節、中秋節給與之節金。九、差旅費、
            差旅津貼、交際費、夜點費及誤餐費。」。
          (2)查被告公司係在每年農曆年前還在職之員工，始發
            放年終獎金，該獎金之性質，為雇主恩惠性給予，
            非屬薪資性質，原告依法無權請求。
      ４、從而，被告合法行使調職權，原告於94年11月1 日起
          無故曠職達3 日以上，經被告依法終止僱傭契約，原
          告不得向被告請求資遣費。且被告公司係以每年農曆
          年前還在職之員工，始對之發放年終獎金，該年終獎
          金之性質，為雇主恩惠性給與，非屬薪資性質，原告
          依法無權請求等情置辯，並聲明：(1)原告之訴駁回。
          (2)訴訟費用由原告負擔。(3)倘受不利判決，請准供擔
          保宣告免為假執行。
三、兩造不爭執之事項：
  (一)原告前為被告公司員工，自92年7月1日起到職，於94年10
      月31日以前係在被告公司新竹店家居用品部擔任文具課營
      業副主任職位，嗣被告曾於94年10月1 日發布內部公告表
      示，基於中和店即將於今(94)年年底前開幕營運，為能維
      持兩家店舖的正常運作，並使所有同仁均能在職務上充分
      發揮，自10月1 日起，公司組織及部分同仁之職稱將有所
      調整，乃將原告從新竹店調往台北中和店任職。且因考量
      目前之採購主任仍須繼續負責中和店之營運狀況，為避免
      職稱之重疊，現任營業部主任調至中和店後，將以營業副
      主任職稱任用，營業副主任則以營業副主任代理之職稱任
      用，就任中和店新職稱之同仁將持續其應有之職責並保有
      原薪資結構，而新竹店則維持目前原有之組織及職稱等情
      ，業據原告提出被告公司內部公告、2005年10月1 日人事
      異動名單各一紙附卷可稽，且經被告提出原告於92年7 月
      22日與該公司訂立之定期勞動契約書一紙附卷為憑。
  (二)又原告其後於94年10月5 日曾上報告予被告，其中提及該
      公司於94年10月1 日公佈原告調往中和店人事命令，就勞
      動基準法施行細則第7條之內容，此人事命令已違反第3款
      第 5款之規定，原告請求被告依勞動基準法相關規定展開
      協調。原告復於94年10月18日寄發新竹武昌街郵局第2338
      號存證信函予被告，請求被告依勞動基準法相關規定辦理
      資遣，原告預定於94年11月1 日終止與被告公司間之勞動
      契約。旋經被告於94年10月27日寄發新竹武昌街郵局第23
      98號存證信函予原告，表示被告係依勞動基準法規定辦理
      人事調動，並符合內政部74年9月5日台內勞字第328433號
      函訂頒之調動五原則辦理，請原告依據公司人事命令，能
      於94年11月1 日至台北縣中和店履行公司所賦予之職務，
      若原告自11月1日起連續3日仍拒不赴任，被告將依據勞基
      法第12條第6 款規定予以解雇等情，亦據原告提出94年10
      月5日報告書、 新竹武昌街郵局第2338號存證信函、新竹
      武昌街郵局第2398號存證信函各一件附卷可稽，且為被告
      所不否認。
  (三)再原告於被告公司離職前6 個月平均薪資為35,500元，亦
      據原告提出被告公司薪資條一紙附卷可稽，及被告提出原
      告自94年1 月至94年10月之薪資費用明細表一件附卷為憑
      ，復為兩造所不否認(詳本院95年2 月22日調解程序筆錄)
      。
四、本院之判斷：
  (一)本件兩造爭執之處，經本院整理爭點後係在於原告是否有
      對於被告表示同意調職到中和店任職？被告調動原告到中
      和店工作有無對於兩造原先的勞動條件作不利益的變更？
      被告調動原告到中和店工作有無違反兩造訂立的勞動契約
      ？
  (二)原告是否有對於被告表示同意調職到中和店任職？
      被告主張該公司於環球購物中心新設JUSCO 中和店，基於
      企業經營上所必須，有必要自原有店舖調動有經驗的舊員
      工至中和店，以利新店之開幕運行，且被告於調動命令發
      布前，為顧及員工權益曾一一詢問員工，對於調至中和店
      工作之意願，而原告在被告公司詢問時，皆回答願意前往
      ，是被告認知原告願意調職去中和店等情，則為原告所否
      認，辯稱：原告對被告長官之約談係詢問調職去中和店任
      職是否為公司之命令，經長官告知此為公司之命令後，原
      告始稱公司之命令，部屬只有遵守規定，並詢問長官前往
      中和店任職是否有提供宿舍及加給事宜，惟經長官告以並
      無提供宿舍及增加津貼，原告從未表示願意去台北工作等
      語，經查：證人即在被告公司家居用品部擔任副理職務之
      林文洲既到庭證述：「( 問：94年2 月間原告是否有跟你
      提過他不想要升營業部主任及調至中和店的事情？ )答：
      他有跟我提過不想升營業部主任，開會的時候我有問過主
      任、副主任是否有意願調到台北，有意願的舉手，原告沒
      有舉手，當次只有一位舉手表示願意去。」、「( 問：被
      告公司在94年10月1 日公告要將原告調動至中和店擔任營
      業副主任代理的職務，原告是否願意接受此調職？ )答：
      這我完全不知道，因為9 月份的時候公司已經決定要將他
      調職到台北，我有去徵詢原告的意願及另一位員工的意願
      ，我跟兩個員工提到公司調職有兩個方案，一個方案是有
      加薪，另一個方案是沒有，有加薪的方案不是我的權責可
      以決定，這要問經理部門，另一個員工表示沒有加薪狀況
      下他可以接受，而原告就問我說這是否為公司的政策，如
      是公司的政策他願意遵守，我就將他的意見轉達給入野田
      潤經理。」、「( 問：原告跟你商洽的過程中有無提到，
      到中和店任職需要補貼交通費及提供宿舍？ )答：好像沒
      有提到。」、「( 問：在9 月份你是去徵詢原告是否要調
      到台北或跟原告說公司已經決定將他調到台北？ )答：公
      司已經規劃好，要將他們調到台北，我是詢問在沒有加薪
      的狀況下他們是否願意去。」、「(問：在9月份詢問的時
      候，原告是否有跟你說是否能跟商管課吳副理說原告調過
      去新竹的部門是否能夠去那邊，你當時說不隨便幫人介紹
      ，是否有此事？ )答：我有說不隨便幫別人推薦，因為作
      不好的話，別的副理會怪罪我。」、「(問：9月份跟原告
      談調職的事情談多久？)答：不到五分鐘。」、「(問：最
      後結論？ )答：原告只有說那一句話，我的認知是他願意
      去台北。」等語(詳本院95年1月23日調解程序筆錄 )，已
      就原告於被告公司主管詢問調職事宜時，確係先與被告公
      司主管確認上開調職是否為被告公司的政策，並表示如是
      被告公司的政策，部屬只有服從公司的命令等情，予以證
      述明確，此參被告於94年10月27日寄發予原告之上開新竹
      武昌街郵局第2398號郵局存證信函中亦提及：「．．．公
      司(註：指被告)早於本年十月初即經由部門經理告知與協
      調，是時，台端之答覆為：公司之命令，部屬只有遵守規
      定，並無立即提出任何訴願或反對之意，．．．」等情，
      則勞資雙方變動原有工作地點，既涉及勞動契約內容之變
      更，顯須基於勞資雙方之合意始得為之，是原告於被告詢
      問調職意願時，被告既告知該調職係屬公司之政策或命令
      ，而非詢問原告對於調職之想法、意願，原告顯難根據自
      己之意願選擇是否前往中和店任職，即難認原告上開回覆
      係出於自由意志之下同意被告之調職，且原告苟同意被告
      前往中和店任職，應無於林文洲副理詢問調職事宜時，尚
      委請林文洲代為介紹至新竹店商管課工作，復於見聞被告
      發布94年10月1日調職命令後，旋於94年10月5日書立報告
      予被告，提及該調職之人事命令，違反勞動基準法施行細
      則之規定，請求被告依勞動基準法相關規定展開協調，是
      被告上開主張原告曾同意被告調職去中和店工作，似與實
      情未符，尚難採信。
  (三)被告調動原告到中和店工作有無對於兩造原先的勞動條件
      作不利益的變更？
      原告主張被告將其調往中和店擔任副主任代理的職務，較
      其原先在新竹店擔任副主任的職務實係降級，原告日後尚
      須歷經副主任候補、副主任、主任候補等升遷程序，始能
      升任為主任職務，且被告調動原告前往中和店工作，亦未
      提供宿舍，及增加加給，致原告每月須額外支出在台北租
      屋之費用、三餐費用及車資合計12,000元以上之金額，影
      響家庭生計重大等情，則為被告所否認，辯稱：被告將原
      告自新竹店調往中和店工作，原告仍保有原薪資結構，執
      掌並未變動，且被告對於本次調動，有給予每位接受調動
      的員工2 日之搬家假，且不扣薪，對於因搬家所支出之費
      用，亦由被告公司支付，並未對於原告原先之勞動條件作
      不利之變更等語，經查：
      １、原告原在被告公司新竹店家居用品部擔任文具課營業
          副主任職位，嗣被告於94年10月1 日發布人事調動命
          令，將原告調往中和店擔任營業部副主任代理之職務
          ，此為兩造所不爭，而被告新竹店營業單位人員升遷
          程序為：一般社員→副主任候補→副主任→主任候補
          →主任，
          至中和店營業單位人員升遷程序則為：
          一般社員→副主任代理候補→副主任代理→副主任候
          補→副主任，
          亦為兩造所不否認，雖兩造對於中和店營業單位人員
          得否由副主任升遷至主任候補，再晉升至主任職務有
          所爭議，惟觀之被告所提中和店2005下半期組織圖上
          既有標示中和店在主任職級部分係『家電採購、營業
          主任各1 』乙節，足見被告公司中和店應有營業單位
          主任之職級，始會將之列入組織體系中，是原告主張
          被告公司中和店籌設時既有營業主任之職級，即與新
          竹店營業單位人員得予升遷至主任職階相同，是被告
          將其調往中和店擔任副主任代理的職務，較其原先在
          新竹店擔任副主任的職務有所降級，原告日後尚須在
          中和店歷經副主任候補、副主任、主任候補等升遷程
          序，始能升任為主任職務，影響原告日後升遷之機會
          ，尚非無據。遑論，被告苟未將原告調往中和店擔任
          副主任代理的職務，依原告在新竹店原擔任營業副主
          任的職務，僅須晉升為主任候補之職務後，即得升遷
          至主任職級，而被告公司新竹店主任、副主任所領薪
          資等級上既有差異，是原告主張被告將其調往中和店
          擔任營業副主任代理之職務，確有對於兩造原先約定
          之勞動條件，作不利之變更，衡之一般常情，要非無
          憑。
      ２、又勞雇雙方訂立勞動契約時，除工資、工作性質及工
          作時間外，工作地點亦為勞方決定是否接受該工作之
          考量要件之一，蓋工作地點會影響勞工通勤時間之多
          寡、家庭生活之安排及家庭經濟之總體規劃，對於勞
          工不可謂不重要。且原告原先既在被告新竹店工作，
          原告及家人亦居住在新竹市，被告嗣後調動原告前往
          中和店工作，既未提供宿舍，及增加津貼，此為被告
          所不否認，則原告主張其調職至中和店後，每月須額
          外支出在台北租屋之費用、三餐費用及往返車資合計
          10,000元以上之金額，衡諸台北地區一般消費物價水
          準，既未過當，則以原告原先每月領得之薪資35,500
          元計算，原告調職至中和店工作後每月既須新增日常
          生活支出10,000元，該部分支出佔原先所領薪資比重
          為28% 【計算式為：(10,000÷35,500)=0.28 】，該
          支出比例不可謂不重大，惟被告就原告此部分調往中
          和店後增加之生活開銷，既未給予任何補助，是原告
          主張被告將其調往中和店任職，除減少原告與家人相
          處之時間外，亦造成原告家庭生計重大之影響，明顯
          受有不利益，堪予認定。
  (四)被告調動原告到中和店工作有無違反兩造訂立的勞動契約
      ？
      １、按工作場所及應從事之工作有關事項，應於勞動契約
          內訂定之，此為勞動基準法施行細則第7條第1款規定
          甚明。嗣後資方如因業務需要而變動勞方之工作場所
          及工作有關事項時，除勞動契約已有約定，應從其約
          定外，資方應依誠信原則為之，否則，應得勞方之同
          意始得為之(最高法院77年度台上字第1868 號判決參
          照)。
      ２、查兩造於92年7 月22日訂立之定期勞動契約書中雖記
          載：「乙方(註：指原告)之工作地點為新竹市。惟甲
          方(註：指被告)得視業務需要調整工作地點。」乙節
          ，惟被告公司訂頒之工作規則第5 條則規定：「公司
          基於業務需要並符合內政部74.9.5(74)台內勞字第32
          8433號函，考慮員工之能力、經驗、健康及其他狀況
          ，得命令員工變更職務內容及上班地點。員工若無正
          當理由者不得拒絕。」等情，則工作規則既為雇主統
          一勞動條件及工作紀律，單方制定之定型化規則，雇
          主公開揭示時，係欲使其成為僱傭契約之附合契約，
          而得拘束勞雇雙方之意思表示，勞工知悉後如繼續為
          該雇主提供勞務，應認係承諾該工作規則內容，而使
          該規則發生附合契約之效力，是以被告變更員工工作
          地點，揆之上開工作規則所定之內容，即應基於業務
          須要，並符合內政部74.9.5(74)台內勞字第328433號
          函意旨，始得變更員工之上班地點，而按內政部上開
          函釋內容既係：「勞動基準法施行細則第7 條第1 款
          規定，工作場所及應從事之工作有關事項應於勞動契
          約中由勞資雙方自行約定，故其變更亦應由雙方自行
          商議決定。如雇主確有調動勞工工作必要，應依下列
          原則辦理：(一)基於企業經營上所必需；(二)不得違
          反勞動契約；(三)對勞工薪資及其他勞動條件，未作
          不利之變更；(四)調動後工作與原有工作性質為其體
          能及技術所可勝任；(五)調動工作地點過遠，雇主應
          予以必要之協助。」，亦揭示雇主調動勞工工作，不
          得違反勞動契約。是被告將原告從新竹店調往中和店
          任職，既未增加原告調職津貼，且將原告職級降階，
          已如上述，顯對兩造原先訂立之勞動條件作不利之變
          更，造成原告權益之受損，故原告主張被告上開調動
          違反兩造原先訂立之勞動契約，堪予採信。
  (五)再按，雇主違反勞動契約或勞工法令，致有損害勞工權益
      之虞者，勞工得不經預告終止勞動契約，勞動基準法第14
      條第1項第6款定有明文。本件被告違反勞動契約致有損害
      原告權益之虞，既經本院認定如上，則原告以94年10月18
      日新竹武昌街郵局第2338號存證信函向被告表明要終止兩
      造間之勞動契約，於法乃屬有據。次按雇主依前條終止勞
      動契約者，應依左列規定發給勞工資遣費：一、在同一雇
      主之事業單位繼續工作，每滿1年發給相當於1個月平均工
      資之資遣費。二、依前款計算之剩餘月數，或工作未滿 1
      年者，以比例計給之。未滿1月者以1個月計，勞動基準法
      第17條著有規定。而依勞動基準法第14條之規定終止契約
      者，依同法第14條第4 項亦有準用第17條之規定，是原告
      於終止契約後，請求被告依法給付資遣費，亦屬有據。經
      查，原告自92年7月1日起在被告公司任職，至94年10月31
      日止，年資為2年4月，平均工資為35,500元，則原告求被
      告應給付其以2.33個月平均工資計算之資遣費82,715元，
      【計算式為：35,500x2.33=82,715】，於法洵屬有據，自
      應准許，逾此部分之請求，則屬無據，難予准許。
  (六)末按，勞動基準法施行細則第10條既規定：「本法第2 條
      第3 款所稱之其他任何名義之經常性給與，係指左列各款
      以外之給與：二、獎金：指年終獎金、競賽獎金、研究發
      明獎金、特殊功績獎金、久任獎金、節約燃料物料獎金及
      其他非經常性獎金。三、春節、端午節、中秋節給與之節
      金。九、差旅費、差旅津貼、交際費、夜點費及誤餐費。
      」。經查被告公司係對於每年農曆年前還在職之員工，始
      會於農曆年前發放年終獎金，此為兩造所不否認( 詳本院
      95年2月22日調解程序筆錄)，是原告既於94年11月1 日，
      即與被告終止勞動契約，而未於95年間農曆年前在被告公
      司任職，是原告請求被告給付年終獎金29,583元，即屬無
      據，難予准許。
  (七)綜上所述，原告請求被告給付其82,715元，即屬有據，應
      予准許，逾此部分之請求，則屬無據，應予駁回。
五、假執行之宣告：
    本件係屬民事訴訟法第427條第1項適用簡易程序所為被告敗
    訴之判決，爰依職權宣告假執行。至被告陳明願供擔保，聲
    請宣告免為假執行，經核本判決第一項原告勝訴部分，核無
    不合，爰酌定相當之擔保金額宣告之。
六、又本件為判決基礎之事證已臻明確，兩造其餘攻擊防禦方法
    及提出之證據，核於判決結果不生影響，無一一審究論述之
    必要，併此敘明。
七、結論：本件原告之訴為一部有理由，一部無理由，應依民事
    訴訟法第436條第2項、第79條、第389條第1項第3 款、第39
    2條，判決如主文。
中    華    民    國    95    年     3    月    24    日
                  勞工法庭    法  官  王佳惠
以上正本係照原本作成。
如對本判決上訴，須於判決送達後20日內向本院提出上訴狀。
中    華    民    國    95    年     3    月    24    日
                              書記官  林淑瑜


司法院資訊處製作；財團法人民間司法改革基金會備份。
